【裁判字號】    99,台抗,701
【裁判日期】    990909
【裁判案由】    侵權行為損害賠償聲請法官、書記官迴避
【裁判全文】
最高法院民事裁定              九十九年度台抗字第七○一號
抗  告  人  甲○○
上列抗告人因與曾佐治等間請求侵權行為損害賠償事件，聲請法
官、書記官迴避，對於中華民國九十九年七月五日台灣高等法院
台南分院裁定（九十九年度聲字第三八號），提起抗告，本院裁
定如下：
    主  文
抗告駁回。
抗告訴訟費用由抗告人負擔。
    理  由
本件抗告人主張原法院九十八年度重上字第九二號侵權行為損害
賠償事件之承審法院即合議庭法官陳光秀等三人暨書記官劉清洪
執行職務有偏頗之虞，聲請其迴避。原法院以：按民事訴訟法第
三十三條第一項第二款規定當事人遇法官有第三十二條所定自行
迴避以外之情形，足認其執行職務有偏頗之虞者，得聲請法官迴
避。依同法第三十九條之規定，於法院書記官之迴避準用之。所
謂足認法官執行職務有偏頗之虞之情形，係指法官於訴訟之結果
有利害關係或於當事人有交誼嫌怨或其他客觀原因事實，足使人
疑其為不公平之審判者而言；亦即應以法官對於訴訟標的有特別
利害關係，或與當事人之一造有密切之交誼或嫌怨，或基於其他
情形客觀上足疑其為不公平之審判者為其原因事實。若僅憑當事
人之主觀臆測，指摘法官指揮、進行訴訟程序不當或認法官就其
聲明之證據不為調查、鑑定，則不得謂其有偏頗之虞。次按當事
人因準備言詞辯論之必要，應以書狀記載其所用之攻擊或防禦方
法，及對於他造之聲明並攻擊或防禦方法之陳述，提出於法院，
並以繕本或影本直接通知他造，民事訴訟法第二百六十五條第一
項定有明文。抗告人於上述事件提出之各書狀，因未同時提出繕
本，承審法院乃於民國九十九年五月二十日通知抗告人於文到十
日內提出已自行將書狀送達對造之證明，並敘明「若不便提出證
明，請依民事訴訟法第一百十九條之規定，按對造之人數，提出
繕本或影本，由本院送達於對造」等語，因抗告人未提出證明，
承審法院乃通知抗告人於同年六月二十四日行準備程序；而依民
事訴訟法第二百七十條第二項規定，準備程序以闡明訴訟關係為
止，故僅通知抗告人並無不可，又因抗告人已具狀聲請法官、書
記官迴避，受命法官乃依法停止訴訟程序，並諭知待聲請迴避事
件確定後核辦，經核其進行之訴訟程序均於法無違。抗告人以法
官、書記官遲不將其書狀送達相對人、準備程序期日未通知相對
人、進行準備程序時間過短並臆測法官及書記官將對相對人為公
示送達等詞，指法官及書記官執行職務有偏頗之虞，自無可採等
詞，爰裁定駁回其聲請，經核於法並無違背。抗告論旨，仍執陳
詞，指摘原裁定不當，聲明廢棄，非有理由。
據上論結，本件抗告為無理由。依民事訴訟法第四百九十五條之
一第一項、第四百四十九條第一項、第九十五條、第七十八條，
裁定如主文。
中    華    民    國  九十九  年    九    月    九    日
                      最高法院民事第一庭
                          審判長法官  蕭  亨  國
                                法官  葉  勝  利
                                法官  高  孟  焄
                                法官  許  澍  林
                                法官  鄭  傑  夫
本件正本證明與原本無異
                                      書  記  官
中    華    民    國  九十九  年    九    月  二十一  日
                                                      v

司法院資訊處製作；財團法人民間司法改革基金會備份。
